【裁判字號】    99,台上,2325
【裁判日期】    991216
【裁判案由】    收養無效等
【裁判全文】
最高法院民事裁定            九十九年度台上字第二三二五號
上  訴  人  李般若
法定代理人  李永成
上 訴人 兼  
法定代理人  黃淑玲  住同上
共      同
訴訟代理人  李合法律師
            趙培皓律師
            劉芝光律師
被 上訴 人  黃淑禎  住台灣省台南市○○路○段146號
訴訟代理人  裘佩恩律師
上列當事人間請求收養無效等事件，上訴人對於中華民國九十九
年九月二十一日台灣高等法院台南分院第二審判決（九十九年度
家上字第三五號），提起上訴，本院裁定如下：
    主  文
上訴駁回。
第三審訴訟費用由上訴人負擔。
    理  由
按上訴第三審法院，非以原判決違背法令為理由，不得為之。又
提起上訴，上訴狀內應記載上訴理由，其以民事訴訟法第四百六
十九條所定事由提起第三審上訴者，應於上訴狀內表明：原判決
所違背之法令及其具體內容、暨依訴訟資料合於該違背法令之具
體事實。其依同法第四百六十九條之一規定提起上訴者，並應具
體敘述為從事法之續造、確保裁判之一致性或其他所涉及之法律
見解具有原則上重要性之理由。同法第四百六十七條、第四百七
十條第二項分別定有明文。而依同法第四百六十八條規定，判決
不適用法規或適用不當者，為違背法令；依同法第四百六十九條
規定，判決有該條所列各款情形之一者，為當然違背法令。是當
事人提起第三審上訴，如合併以同法第四百六十九條及第四百六
十九條之一之事由為上訴理由時，其上訴狀或理由書應表明該判
決所違背之法令條項，或有關判例、解釋字號，或成文法以外之
習慣或法理等及其具體內容，暨係依何訴訟資料合於該違背法令
之具體事實，並具體敘述為從事法之續造、確保裁判之一致性或
其他所涉及之法律見解具有原則上重要性之理由。如未依上述方
法表明，或其所表明者與上開法條規定不合時，即難認為已合法
表明上訴理由，其上訴自非合法。本件上訴人對於原判決提起第
三審上訴，雖以該判決違背法令為由，惟核其上訴理由狀所載內
容，係就原審取捨證據、認定事實之職權行使所論斷：上訴人黃
淑玲與其養子即上訴人李般若（黃淑玲之夫李永成與被上訴人所
生之非婚生子）間，因被上訴人與黃淑玲之爭執漸多，常以簡訊
、言語交相指責，形同水火，與原本約定由黃淑玲收養以健全家
庭功能，和諧共處、共同扶養李般若之前提已不復存在，難以期
待黃淑玲與李般若再繼續回復平靜生活，彼此養親子關係產生破
綻，無從回復圓滿狀態，與李般若之重大利益有違。加以李般若
在黃淑玲收養照顧下有因茹素而生發育遲緩現象，及黃淑玲本身
身體暨經濟狀況均不佳，且其夫李永成本身之信仰及宗教觀念偏
差，恐對李般若幼小身心之成長造成不良影響，上訴人間顯存有
難以維持收養關係之重大事由。從而，被上訴人依民法第一千零
八十一條第一項第四款規定，請求宣告終止上訴人間之收養關係
，為有理由等情，指摘為不當，並就原審命為辯論及已論斷或其
他與判決結果不生影響者，泛言謂為違法，而非表明該判決所違
背之法令及其具體內容，暨依訴訟資料合於該違背法令之具體事
實，更未具體敘述為從事法之續造、確保裁判之一致性或其他所
涉及之法律見解具有原則上重要性之理由，難認其已合法表明上
訴理由。依首揭說明，應認其上訴為不合法。
據上論結，本件上訴為不合法。依民事訴訟法第四百八十一條、
第四百四十四條第一項、第九十五條、第七十八條，裁定如主文
。
中    華    民    國  九十九  年   十二   月   十六   日
                      最高法院民事第七庭
                          審判長法官  顏  南  全  
                                法官  林  大  洋  
                                法官  沈  方  維  
                                法官  鄭  傑  夫  
                                法官  吳  麗  女  
本件正本證明與原本無異
                                      書  記  官  
中    華    民    國  九十九  年   十二   月  二十八  日
                                                      V

司法院資訊處製作；財團法人民間司法改革基金會備份。
